臺灣高等法院高雄分院刑事判決　　　 96年度交上易字第108號
上　訴　人　臺灣高雄地方法院檢察署檢察官
被　　　告　乙○○
選任辯護人　蔡進清律師
上列上訴人因被告過失傷害案件，不服臺灣高雄地方法院95年度
交易字第456號中華民國96年8月24日第一審判決（起訴案號：臺
灣高雄地方法院檢察署95年度調偵字第378號），提起上訴，本
院判決如下：
     主  文
原判決撤銷。
乙○○因過失傷害人致重傷，處有期徒刑拾月，減為有期徒刑伍
月，如易科罰金以銀元佰元即新臺幣玖佰元折算壹日。
     事  實
一、乙○○於民國94年11月13日零時15分許，騎乘車牌號碼TA9-
    976 號輕型機車後搭載張藝，沿高雄市○○路由東往西方
    向行駛，行經高雄市○○路與公正路口時，駕駛人應保持隨
    時可以煞車之距離，且應注意車前狀況，並隨時採取必要之
    安全措施，以避免危險之發生，而依當時情形天候陰、夜間
    有照明、路面無缺陷亦無障礙物之乾燥柏油路、視距良好，
    並無不能注意之情形，竟疏未注意車前狀況，又疏未與前車
    保持安全距離，即貿然前行，致其所騎乘之前開機車追撞前
    方同向由甲○○所騎乘之車號OMA ─463 號重型機車後車尾
    ，使甲○○人車倒地，因而受有頸脊髓受傷併脊髓休克、第
    34、45、56、67頸椎椎間盤突出、頸椎僵直無法活動、雙上
    肢各三大關節永久完全喪失機能而日常生活須他人照顧等重
    傷害。
二、案經甲○○訴由高雄市政府警察局前鎮分局移送臺灣高雄地
    方法院檢察署檢察官偵查起訴。
     理  由
甲、程序部分：
　一、告訴人甲○○於警詢及偵查中之陳述，雖屬傳聞證據，惟
      被告於本院審理中對其上開陳述，均表示沒有意見，且未
      於言詞辯論終結前聲明異議，本院審酌其上開陳述作成時
      ，並無不法取供之情形，自得視為同意作為本案證據使用
      ，依刑事訴訟法第159 條之5 第2 項規定，自有證據能力
      ，均得為證據。
　二、證人張藝於警詢之陳述當事人同意作為證據，又於檢察
　　　官偵查中所為之陳述，既經依法具結，且無顯不可信之情
  　　形，被告並捨棄詰問權，依刑事訴訟法第159 條之1 第2
    　項規定，自有證據能力，得為證據。
乙、實體部分：
　一、訊據被告乙○○固坦承有於上述時、地機車追撞告訴人甲
　　　○○之機車後尾部，致告訴人受有上述之重傷之事不諱，
  　　惟矢口否認有前開過失致重傷之犯行，並辯稱：事發當時
    　伊與告訴人係同向行駛，告訴人係在伊機車左前方處行駛
      ，嗣到事故路口時，告訴人機車突然向右切進伊行駛之車
      道正前方，致伊閃避不及而車頭撞及告訴人車尾右後方向
      燈處，告訴人機車即向左傾倒，伊機車則亦右倒後向右滑
      行，伊車係忽然遭告訴人機車擦撞，伊並無過失等語云云
      。
　二、經查：
　　(一)上開事實，業據證人甲○○於警詢、偵查中、原審審理時
　　　指訴綦詳，並有道路交通事故現場圖、道路交通事故調查
  　　報告表(一)、(二)、高雄市政府警察局交通大隊交通事故談話
    　紀錄表2 份在卷可稽。而告訴人因上開車禍為被告機車由
      後追撞，致受有頸脊髓受傷併脊髓休克、第34、45、56、
      67頸椎椎間盤突出、頸椎僵直無法活動、雙上肢各三大關
      節永久完全喪失機能而日常生活須他人照顧等重傷害之事
      實，復有高雄醫學大學附設中和紀念醫院診斷證明書影本
      4 份及身心障礙手冊影本1 紙在卷可稽。
　　(二)被告雖供稱：告訴人之機車突然向右切進其車道正前方，
      致伊閃避不及等情，證人張藝亦附合其說。告訴人則供
      稱：伊係在瑞隆路停止線後面等紅燈時，被被告之機車由
      後追撞等情，雙方各執一詞。惟查被告於原審已供承：我
      進入路口前是減慢速度，但進到路口號誌在轉換時，我有
      加速通過，我車的左前方撞到被害人之右後方方向燈等語
      （見原審卷第89至91頁）。由上觀之，被告於路口加速通
      過時，始撞及告訴人機車之右後方，以致肇事，至為明確
      。雖被告辯稱：告訴人騎乘之機車於左前方向右偏行，因
      而肇事等語，然如被告與前車之告訴人保持安全距離，亦
      可適時採取適當閃煞措施避免追撞，是縱告訴人騎乘機車
      向右偏行，亦不能解免被告過失責任。又本件肇事責任經
      送高雄市政府交通局車輛行車事故鑑定委員會鑑定結果，
      亦同認：「乙○○不依規定保持前、後車安全距離為肇事
      原因，甲○○無肇事原因」，有該會95年6 月5 日高市車
      鑑字第0950001855號函及鑑定意見書各1 份在卷足憑。嗣
      本件車禍肇事原因再送請高雄市車輛行車事故覆議鑑定委
      員會覆議結果，仍維持高雄市政府交通局車輛行車事故鑑
      定委員會原鑑定結果，復有高雄市政府95年8 月15日高市
      府交三字第0950041885號函及該會鑑定覆議意見書各1 份
      在卷可稽。足見被告於乘騎機車加速通過上開路口時，疏
      未注意車前狀況，亦疏未與前車保持安全距離，以致肇事
      ，應無疑義。證人張藝上開證述，顯與事實不符，尚難
      採為有利於被告之認定。
　　(三)按汽車在同一車道行駛時，除擬超越外，後車與前車間應
      保持隨時可以煞車之距離。又汽車行駛時，駕駛人應注意
      車前狀況，並隨時採取必要之安全措施，道路交通安全規
      則第94條第1 項、第3 項分別定有明文。被告既依法考領
      有汽車駕駛執照，對於上開規定應知之甚稔。而依當時情
      形天候陰、夜間有照明、路面為無缺陷且無障礙物之乾燥
      柏油路、視距良好，並無不能注意之情形，竟疏未注意，
      以致肇事，則被告之過失行為與告訴人所受之重傷，具有
      相當因果關係，即難辭其過失之刑責。綜上所述，被告所
      辯上情，無非卸責之詞，不足採信，本件事證明確，被告
      之犯行，堪以認定。
三、按行為後法律有變更者，適用行為時之法律，但行為後之法
    律有利於行為人者，適用最有利於行為人之法律，修正後刑
    法第2 條第1 項定有明文。再按本次法律變更，比較時應就
    罪刑有關之共犯、未遂犯、想像競合犯、牽連犯、連續犯、
    結合犯，以及累犯加重、自首減輕暨其他法定加減原因（如
    身分加減）與加減例等一切情形，綜其全部罪刑之結果而為
    比較（最高法院95年5 月23日95年度第8 次刑庭會議決議參
    照）。查本件被告行為後，有關論罪科刑所適用之刑法業於
    94年2 月2 日修正公布，95年7 月1 日起施行，而有下列變
    更，茲分述如下：
　(一)被告行為時之刑法第284 條第1 項後段之法定刑為「1 年以
    下有期徒、拘役或5 百元以下罰金」。而依修正前罰金罰鍰
    提高標準條例第1 條前段規定提高為10倍及依修正前刑法第
    33條第5 款規定「罰金：銀元1 元以上」，故罰金刑部分經
    提高後為5 千元以下，經折算為新臺幣後，最高可罰新臺幣
    1 萬5 千元，最低則為新臺幣30元。至被告行為後公布施行
    之刑法施行法第1 條之1 規定：「中華民國94年1 月7 日刑
    法修正施行後，刑法分則編所定罰金之貨幣單位為新臺幣。
    94年1 月7 日刑法修正時，刑法分則編未修正之條文定有罰
    金者，自94年1 月7 日刑法修正施行後，就其所定數額提高
    為30倍。但72年6 月26日至94年1 月7 日新增或修正之條文
    ，就其所定數額提高為3 倍」；且刑法第33條第5 款亦修正
    為：「主刑之種類：罰金，新臺幣1,000 元以上，以百元計
    算之」。查刑法第284 條第1 項規定，係72年6 月26日前所
    訂定，故依新法規定，罰金部分應提高為30倍，並改為新臺
    幣，即最高可罰新臺幣1 萬5,000 元，最低應罰新臺幣1,00
    0 元。經比較新、舊法之結果，應以被告行為時之舊法對其
    較為有利。
　(二)被告行為時之刑法第41條第1 項前段規定：「犯最重本刑為
    5 年以下有期徒刑以下之刑之罪，而受6 個月以下有期徒刑
    或拘役之宣告，因身體、教育、職業、家庭之關係或其他正
    當事由，執行顯有困難者，得以1 元以上3 元以下折算1 日
    ，易科罰金。」．又被告行為時之易科罰金折算標準，依修
    正前罰金罰鍰提高標準條例第2 條前段（現已刪除）規定，
    就其原定數額提高為100 倍折算1 日，則本件被告行為時之
    易科罰金折算標準，應以銀元300 元折算1 日，經折算為新
    臺幣後，應以新臺幣900 元折算為1 日。惟95年7 月1 日修
    正公布施行之刑法第41條第1 項前段則規定：「犯最重本刑
    為5 年以下有期徒刑以下之刑之罪，而受6 個月以下有期徒
    刑或拘役之宣告者，得以新臺幣1,000 元、2,000 元或3,00
    0 元折算1 日，易科罰金。」比較修正前後之易科罰金折算
    標準，以修正前之規定，較有利於被告，應依刑法第2 條第
    1 項後段之規定，適用修正前刑法第41條第1 項前段之規定
    。
四、按刑法所稱之重傷，包括於身體或健康，有重大不治或難治
    之傷害，此刑法第10條第4 項第6 款定有明文。本件被害人
    甲○○因本件車禍受有頸脊髓受傷併脊髓休克、第34、45、
    56、67頸椎椎間盤突出、頸椎僵直無法活動、雙上肢各三大
    關節永久完全喪失機能而日常生活須他人照顧之狀態，已如
    前述，對其身體健康自有重大之影響，且屬難治之傷害，已
    達重傷害之程度，為刑法第10條第4 項第6 款所定之重傷。
    核被告所為，係犯刑法第284 條第1 項後段過失致重傷害罪
    。原審未予詳查，遽為被告無罪之諭知，尚有未當。公訴人
    上訴意旨，執此指摘原判決不當，為有理由，自應由本院將
    原判決撤銷改判。審酌被告因疏失撞及告訴人所騎機車，致
    告訴人受有上述之重傷害，犯後否認犯罪，迄仍未與告訴人
    達成民事和解，態度不佳等一切情狀，量處有期徒刑10月。
    又被告之犯罪時間在96年4 月24日以前，並依中華民國96年
    罪犯減刑條例第2 條第1 項第3 款規定，減為有期徒刑5 月
    ，並諭知易科罰金之折算標準，以資懲儆。
據上論斷，應依刑事訴訟法第369 條第1 項前段、第364 條、第
299 條第1 項前段、刑法第2 條第1 項前段、修正前刑法第284
條第1 項後段、第41條第1 項前段，罰金罰鍰提高標準條例第1
條、修正前罰金罰鍰提高標準條例第2 條，現行法規所定貨幣單
位折算新台幣條例第2 條，中華民國96年罪犯減刑條例第2 條第
1 項第3 款、第7 條、第9 條，判決如主文。
本案經檢察官林慶宗到庭執行職務。
中　　華　　民　　國　　96　　年　　12　　月　　20　　日
                  刑事第三庭    審判長法  官　周賢銳
                                      法  官　黃仁松
                                      法  官　謝宏宗
以上正本證明與原本無異。
本件判決不得上訴。
中　　華　　民　　國　　96　　年　　12　　月　　21　　日
                                      書記官  熊惠津
附錄本判決論罪科刑法條：
中華民國刑法第284條第1項後段：
因過失傷害人者，處 6 月以下有期徒刑、拘役或 5 百元以下罰
金，致重傷者，處1 年以下有期徒刑、拘役或5 百元以下罰金。
